【裁判字號】    95,易,1407
【裁判日期】    951031
【裁判案由】    違反電子遊戲場業管理條例
【裁判全文】
臺灣臺中地方法院刑事判決              95年度易字第1407號
公  訴  人  臺灣臺中地方法院檢察署檢察官
被      告  甲○○
                    國民
上列被告因違反電子遊戲場業管理條例等案件，經檢察官提起公
訴（95年度偵字第4562號），經本院合議庭裁定，由受命法官依
法獨任進行簡式審判程序判決如下：
    主  文
甲○○連續意圖營利，聚眾賭博，處有期徒刑月，如易科罰金
，以銀元參佰元（即新臺幣玖佰元）折算壹日，扣案之賭具麻將
貳副、抽頭金壹佰伍拾元，均沒收；又違反未依電子遊戲場業管
理條例規定辦理營利事業登記者，不得經營電子遊戲場業之規定
，而經營電子遊戲場業，處拘役貳拾日，如易科罰金，以銀元參
佰元（即新臺幣玖佰元）折算壹日，扣案之電子遊戲機台金鵰王
壹台（含IC板壹面）、電子遊戲機台內營收之現金硬幣陸仟肆佰
玖拾元，均沒收。
    事  實
一、（一）、甲○○基於意圖營利，供給賭博場所及聚眾賭博之
    概括犯意，自民國（下同）九十三年十一月一日起迄至九十
    五年二月十四日止，連續提供其位於臺中市○區○○路六二
    四之六十一號住處為賭博場所，聚集不特定之多數人在該處
    賭博，而提供予蔡和平、黃順安、李良敦、陳明欽、張陞財
    、陳尚一、黃恭西、熊更生等人（以上八人另經依社會秩序
    維護法移送裁處）賭博財物。約定抽頭方法為自摸者，需給
    屋主甲○○新台幣（下同）五十元，及麻將四圈後由甲○○
    抽頭二百元獲利，藉以牟利。（二）、另甲○○明知未依電
    子遊戲場管理條例規定，辦理營利事業登記證，不得經營電
    子遊戲場業，竟未依該條例規定向主管機關辦理營利事業登
    記，竟自九十四年十二月間某日起迄至九十五年二月十四日
    止，在上開其住處之公眾得出入之處所，擅自擺放電子遊戲
    機台金鵰王一台，經營電子遊戲場業務，供不特定人以硬幣
    十元投入上開電子遊戲機內，押注分數與機器對賭，如有押
    中，可自遊戲機退幣口獲得倍數不等之彩金；如未押中，則
    所押注之賭資歸由甲○○所有之方式，與不特定之人賭博財
    物。嗣於九十五年二月十四日中午十二時三十五分許，經警
    當場查獲，扣得甲○○所有之賭具麻將二副、甲○○抽頭金
    一百五十元、賭桌上之賭金一千八百四十元（業經移依社會
    秩序維護法處理）、及電子遊戲機台金鵰王一台（含IC板一
    面）、電子遊戲機台內營收之現金硬幣六千四百九十元。
二、案經臺中市警察局第二分局報請臺灣臺中地方法院檢察署檢
    察官偵查起訴。
    理  由
一、按除被告所犯為死刑、無期徒刑、最輕本刑為三年以上有期
    徒刑之罪或高等法院管轄第一審案件者外，於前條第一項程
    序進行中，被告先就被訴事實為有罪之陳述時，審判長得告
    知被告簡式審判程序之旨，並聽取當事人、代理人、辯護人
    及輔佐人之意見後，裁定進行簡式審判程序，刑事訴訟法第
    二百七十三條之一第一項定有明文。本件被告所犯係死刑、
    無期徒刑、最輕本刑為三年以上有期徒刑以外之罪，其於準
    備程序中就被訴事實為有罪之陳述，且經審判長告知被告簡
    式審判程序之旨，並聽取公訴人及被告之意見後，本院合議
    庭認為適宜而裁定由受命法官獨任進行簡式審判程序，合先
    敘明。
二、訊據被告甲○○對於上揭事實坦承不諱，核與證人蔡和平、
    黃順安、李良敦、陳明欽、黃恭西、熊更生、張陞財等人所
    證述之情節相符，並有扣案如事實欄所載之被告甲○○所有
    之賭具麻將二副、被告甲○○抽頭金一百五十元、賭桌上之
    賭金一千八百四十元（業經移依社會秩序維護法處理）、及
    電子遊戲機台金鵰王一台（含IC板一面）、電子遊戲機台內
    營收之現金硬幣六千四百九十元及員警職務報告一份、查獲
    現場圖二份、現場照片八張等在卷足資佐證，足認被告甲○
    ○自白，核與事實相符，堪予採信，事證至臻明確，被告甲
    ○○犯行均洵堪認定。
三、按電子遊戲場業管理條例於八十九年二月三日經總統公布施
    行，並自同年月五日生效，是該條例生效後，設置以電腦方
    式操縱，產生或顯示聲光影像、圖案、動作之電子遊戲機，
    供不特定人為益智或娛樂之營利事業（同條例第三條、第四
    條參照），應依電子遊戲場業管理條例第十一條之規定辦理
    營利事業登記，未依該條例辦理營利事業登記者，依同條例
    第十五條之規定，即不得經營電子遊戲場業。又按電子遊藝
    場業管理條例第一條明示「為管理電子遊戲場業，並維護社
    會安寧，善良風俗、公共安全及國民身心健康，特設定本條
    例。」是該條例立法目的之一即在於管理電子遊戲場業。而
    所謂電子遊戲場業，依該條例第二條規定，係指設置電子遊
    戲機供不特定人益智娛樂之營利事業。換言之，僅須設置電
    子遊戲機供人娛樂以營利者，即屬電子遊戲場業管理條例所
    指之電子遊戲場業，其規模如何則非所問。再者，依該條例
    第十六條規定，非電子遊戲場業之其他營利事業，不得就其
    營業場所，供他人設置電子遊戲機營業，如違反該條規定，
    依第二十八條規定處行為人新台幣十萬元以上五十萬元以下
    罰鍰，並限期令其改善，是在非電子遊戲場業之其他營利事
    業場所設置電子遊戲機以營利者，仍屬由該條例規範之範疇
    ，益徵該條例所指之電子遊戲場業並不專以設置電子遊戲機
    供人娛樂為限，在非電子遊戲場業之其他營利事業場所設置
    者仍屬之。是如係在自己經營之非電子遊戲場業之營業場所
    ，附帶擺設電子遊戲機供人娛樂者，仍屬該條例第三條所指
    之「設置電子遊戲機供不特定人益智娛樂之營利事業」，依
    該條例第十五條規定，仍應辦理營利事業登記後始得營業。
    換言之，所謂電子遊戲場業，僅須有設置電子遊戲機供人為
    益智娛樂者即屬之（該條例第二條），至其係專以提供電子
    遊戲機供人娛樂或在非電子遊戲場業之營業場所附帶提供電
    子遊戲機供人娛樂，應非所問。從而在非電子遊戲場業之營
    業場所（如超商、保齡球館等），附帶擺設電子遊戲機供人
    娛樂者，仍須依該條例第十五條規定辦理營利事業登記後始
    得擺設，否則，仍應依該條例二十二條論罰，核先敘明。再
    按電子遊戲場業管理條例所稱電子遊戲機，係指利用電、電
    子、電腦、機械或其他類似方式操縱，以產生或顯示聲光影
    像、圖案、動作之遊戲機具，或利用上述方式操縱鋼珠或鋼
    片發射之遊樂機具，但未具影像、圖案，僅供兒童騎乘者，
    不包括在內，電子遊戲場業管理條例第十五條、第三條、第
    四條第一項分別定有明文。雖同條例第四條第二項規定電子
    遊戲機不得有賭博之設計及裝置，並分類為益智類、鋼珠類
    、娛樂類。然此僅係規範電子遊戲機不得有賭博之設計及裝
    置，並非有賭博之設計及裝置即非屬電子遊戲機，此參諸同
    條例第四條第一項關於電子遊戲機之定義，及僅排除未具影
    像、圖案，僅供兒童騎乘之機種即明。參諸經濟部依電子遊
    戲場業管理條例第四條第三項規定訂定之電子遊戲機分類標
    準第二條第三款第三目所定之娛樂類電子遊戲機係「其操作
    結果具射倖性，且所得之分數得作為兌換獎品之憑証或作為
    轉押注使用者屬之」，此即與一般所謂「電動賭博機具」特
    徵相符。足見電子遊戲場業管理條例第四條並未認有賭博之
    設計及裝置之電子遊戲機，非屬電子遊戲機。再觀諸電子遊
    戲場業管理條例第七條所定電子遊戲場業者不得陳列、使用
    未經中央主管機關評鑑分類及公告之電子遊戲機及擅自修改
    已評鑑分類之電子遊戲機。電子遊戲機之機具結構或軟體經
    修改者，視為新型機種，應即依規定申請檢驗及評鑑分類。
    違反同條例第七條第一項規定者，依同條例第二十二條第三
    項處負責人或行為人新台幣十萬元以上五十萬元以下罰鍰，
    可知未經中央主管機關評鑑分類及公告之電子遊戲機及擅自
    修改已評鑑分類之電子遊戲機僅屬不得陳列、使用之非法電
    子遊戲機，並非不屬電子遊戲機，其陳列、使用非法電子遊
    戲機業者，亦未被排除而認其非屬電子遊戲場業者。又同條
    例第二十一條更明定電子遊戲場業不得設置電子遊戲場業管
    理條例施行前已公告查禁之電子遊戲機供人娛樂，違反者依
    同條例第三十五條處罰鍰，並撤銷其公司或營利事業之登記
    或部分登記事項，併將其機具沒入銷燬，其涉有賭博嫌疑者
    移送司法機關依法辦理。益徵有賭博之設計及裝置之遊戲機
    仍屬電子遊戲場業管理條例所稱之電子遊戲機，從而，有賭
    博之設計及裝置之遊戲機，只要係利用電、電子、電腦、機
    械或其他類似方式操縱，以產生或顯示聲光影像、圖案、動
    作之遊戲機具，或利用上述方式操縱鋼珠或鋼片發射之遊樂
    機具，且無未具影像、圖案，僅供兒童騎乘者之情形，即屬
    電子遊戲場業管理條例所稱之電子遊戲機，與其是否有賭博
    之設計及裝置無關，電子遊戲場業管理條例並未將有賭博之
    設計及裝置之遊戲機排除在規範之外。又如認賭博性電子遊
    戲機非屬電子遊戲場業管理條例所稱之電子遊戲機，則必產
    生未依電子遊戲場業管理條例規定辦理營利事業登記之業者
    設置經中央主管機關評鑑分類及公告之電子遊戲機時，應依
    電子遊戲場業管理條例第二十二條論罪科刑，反而設置賭博
    性電子遊戲機供人賭博時，不得依電子遊戲場業管理條例論
    罪科刑，尤其在刑法第二百六十六條第一項之普通賭博罪時
    ，更將產生未依電子遊戲場業管理條例規定辦理營利事業登
    記之業者設置經中央主管機關評鑑分類及公告之電子遊戲機
    時，應依電子遊戲場業管理條例第二十二條論罪科刑（刑責
    較重），反而設置未經中央主管機關評鑑分類及公告之賭博
    性電子遊戲機供人賭博時，僅依刑法第二百六十六條第一項
    之普通賭博罪論罪科刑（刑責較輕）之不公平現象。
四、核被告甲○○犯罪事實欄一之（一）所為，係犯刑法第二百
    六十八條之意圖營利供給賭博場所及意圖營利聚眾賭博罪。
    被告甲○○犯罪事實欄一之（二）所為，係犯刑法第二百六
    十六條第一項前段之在公眾得出入之場所賭博財物罪、及違
    反電子遊戲場業管理條例第十五條之規定，應依同條例第二
    十二條之規定處斷。其多次賭博行為及意圖營利提供賭博場
    所、聚眾賭博之犯行，均時間緊接，犯罪構成要件又復相同
    ，顯係基於概括之犯意為之，均為連續犯，爰均依刑法第五
    十六條之規定以一罪論，並加重其刑。被告甲○○於每次之
    意圖營利，供給賭博場所及意圖營利，聚眾賭博，均係基於
    一個犯意之決定，以達成同一犯罪之二個舉動，為一行為觸
    犯前開二罪名，屬於想像競合犯，應從情節較重之意圖營利
    ，聚眾賭博罪處斷。又被告甲○○所犯前開之在公眾得出入
    之場所賭博財物罪、違反電子遊戲場業管理條例二罪間有方
    法結果之牽連關係，為牽連犯，應從一重之電子遊戲場業管
    理條例第二十二條之罪處斷。至被告所犯上開意圖營利供給
    賭博場所罪及違反電子遊戲場業管理條例第十五條、第二十
    二條之罪間，犯意各別，犯罪構成要件不同，應予分論併罰
    。爰審酌被告甲○○犯罪之動機、目的、手段、品行尚佳，
    並無不良前科，詳如前述，此有台灣台中地方法院檢察署刑
    案資料查註紀錄表一份在卷可按、所生危害及犯罪後坦認罪
    愆，頗具悔意，犯後態度尚佳等一切情狀，分別量處如主文
    所示之刑，並均諭知易科罰金之折算標準，以資懲儆。扣案
    之麻將二副、抽頭金一百五十元，分別為被告甲○○供犯罪
    所用及所得之物，且屬被告所有，爰均依法併予宣告沒收之
    。至於扣案之電子遊戲機台金鵰王一台（含IC板一面）、營
    收之現金硬幣六千四百九十元，併依刑法第二百六十六條第
    二項規定，不問屬於犯人與否，宣告沒收之。被告行為後，
    刑法第四十一條第一項前段有關易科罰金折算之標準，業經
    總統於九十四年二月二日公布修正，自九十五年七月一日施
    行，由「得以一元以上三元以下折算一日，易科罰金」，並
    適用修正前罰金罰鍰提高標準條例第二條（現已刪除）之規
    定，提高為「得以新台幣一千元、二千元或三千元折算一日
    ，易科罰金」，且刪除「因身體、教育、職業、家庭之關係
    或其他正當事由，執行顯有困難者」之條件，依修正施行後
    刑法第二條第一項「行為後法律有變更者，適用行為時之法
    律。但行為後之法律有利於行為人者，適用最有利於行為人
    之法律」之規定，比較修正前後刑法第四十一條第一項前段
    之規定，修正後之規定，並未較有利於被告，故本件應適用
    被告行為時即修正前刑法第四十一條第一項前段及修正前罰
    金罰鍰提高標準條例第二條之規定，諭知易科罰金之折算標
    準，即應以銀元三百元折算一日，經折算為新台幣後，應以
    新台幣九百元折算一日，併予敘明。又被告行為後，刑法第
    五十六條「連續數行為而犯同一之罪名者，以一罪論。但得
    加重其刑至二分之一」之規定，業經總統於九十四年二月二
    日公布修正予以刪除，並自九十五年七月一日施行。而刑法
    第五十六條刪除後，原規定之數行為而犯同一之罪名者，除
    有接續犯之情形外，應按數罪併罰之原則論處，依修正施行
    後刑法第二條第一項「行為後法律有變更者，適用行為時之
    法律。但行為後之法律有利於行為人者，適用最有利於行為
    人之法律」之規定，比較刪除前後刑法第五十六條之規定，
    刪除後之規定，並未較有利於被告，故應適用被告行為時即
    刪除前刑法第五十六條之規定論處，亦附此敘明。再被告行
    為後，刑法第五十五條後段關於牽連犯「犯一罪而其方法或
    結果之行為犯他罪名者，從一重處斷」之規定，業經總統於
    九十四年二月二日公布修正予以刪除，並自九十五年七月一
    日施行。而刑法第五十五條後段關於牽連犯之規定刪除後，
    原規定之犯一罪而其方法或結果之行為犯他罪名者，除依具
    體情況認有想像競合犯之情形外，應按數罪併罰之原則論處
    ，依修正施行後刑法第二條第一項「行為後法律有變更者，
    適用行為時之法律。但行為後之法律有利於行為人者，適用
    最有利於行為人之法律」之規定，比較刪除前後刑法第五十
    五條後段關於牽連犯之規定，刪除後之規定，並未較有利於
    被告，故應適用被告行為時即刪除前刑法第五十五條後段關
    於牽連犯之規定論處，亦此敘明。被告行為後刑法第三十八
    條第一項第二款沒收物之規定，雖經總統於九十四年二月二
    日公布修正，並自九十五年七月一日施行，惟不論依修正前
    刑法第三十八條第一項第二款，或修正後刑法第三十八條第
    一項第二款之規定，修正前後並無有利或不利之情形，自不
    生新舊法比較之問題，依修正施行後刑法第二條第一項前段
    之規定，應依修正前刑法第三十八條第一項第二款之規定。
據上論斷，應依刑事訴訟法第二百九十九條第一項前段、第二百
七十三條之一第一項、電子遊戲場業管理條例第二十二條、刑法
第二條第一項前段、第十一條前段、第二百六十六條第一項前段
、第二項、第二百六十八條、第五十五條、修正前刑法第五十六
條、第五十五條、第四十一條第一項前段、第三十八條第一項第
二款、第三款、罰金罰鍰提高標準條例第一條前段、修正前罰金
罰鍰提高標準條例第二條，現行法規所定貨幣單位折算新台幣條
例第二條，判決如主文。
中    華    民    國    95    年    10    月    31    日
                  刑事第八庭      法  官  洪俊誠
以上正本證明與原本無異。
如不服本判決，應於判決送達後十日內向本院提出上訴狀，上訴
於臺灣高等法院臺中分院(須附繕本)。
                                  書記官  蕭榮峰
中    華    民    國    95    年    10    月    31    日
附錄論罪科刑實體法條文：
刑法第266條：
在公共場所或公眾得出入之場所賭博財物者，處一千元以下罰金
。但以供人暫時娛樂之物為賭者，不在此限。
（罰金部份業經提高10倍為1萬元）
當場賭博之器具與在賭檯或兌換籌碼處之財物，不問屬於犯人與
否，沒收之。
刑法第268條：
意圖營利，供給賭博場所或聚眾賭博者，處三年以下有期徒刑，
得併科三千元以下罰金。
（罰金部份業經提高10倍為3萬元）
電子遊戲場業管理條例第15條：
未依本條例規定辦理營利事業登記者，不得經營電子遊戲場業。
電子遊戲場業管理條例第22條：
違反第十五條規定者，處行為人一年以下有期徒刑、拘役或科或
併科新台幣五十萬元以上二百五十萬元以下罰金。


司法院資訊處製作；財團法人民間司法改革基金會備份。
